【裁判字號】    97,上訴,2256
【裁判日期】    970814
【裁判案由】    毒品危害防制條例
【裁判全文】
臺灣高等法院刑事判決                97年度上訴字第2256號
上  訴  人
即  被  告  甲○○  原名陳明.
                    （另案在台灣台北監獄台北分監執行中）
選任辯護人  林正杰律師
上列上訴人即被告因毒品危害防制條例案件，不服臺灣板橋地方
法院96年度訴字第2974號，中華民國97年3 月25日第一審判決（
起訴案號：臺灣板橋地方法院檢察署96年度偵字第9819號），提
起上訴，本院判決如下：
    主  文
原判決撤銷。
甲○○販賣第一級毒品，未遂，累犯，處有期徒刑柒年拾月。扣
案第一級毒品海洛因（合計淨重伍點壹肆公克）沒收銷燬之；包
裹上開第一級毒品海洛因之包裝袋肆個（空包裝總重壹點貳貳公
克），沒收之。
    事  實
一、甲○○（原名陳明盛），綽號「阿盛」，其前因施用第二級
    毒品案件，經臺灣板橋地方法院以93年度簡字第5610號判決
    判處有期徒刑6 月，如易科罰金，以銀元300 元折算1 日確
    定，而於民國94年2 月23日易科罰金執行完畢。詎其仍不知
    悔改，明知海洛因為毒品危害防制條例第2 條第2 項第1 款
    規定之第一級毒品，依法不得販賣、持有，竟基於販賣第一
    級毒品營利之犯意，先與綽號「婷婷」之友人嚴曉婷以不明
    電話相互聯絡，約定願以每1.8 公克海洛因售價新臺幣（下
    同）1 萬1 千元為條件，販賣海洛因予嚴曉婷及嚴曉婷男友
    劉益全後，雙方即相約於96年4 月26日至翌日（即27日）間
    之深夜某時許，由甲○○駕駛車牌號碼H8 -8771號自用小客
    車，在臺北縣板橋市南雅夜市附近某處進行交易。雙方約妥
    後，甲○○便駕車搭載不知情之女友黃韋樺，並攜帶第一級
    毒品海洛因4 包（合計淨重5. 14 公克），在約定地點現身
    與嚴曉婷及劉益全見面後，甲○○因擔心於路邊買賣交易毒
    品具有風險，乃搭載嚴曉婷及劉益全（車內尚有不知情之黃
    韋樺）上車繼續行駛，伊即於行駛間之車上與嚴曉婷及劉益
    全商議毒品買賣事宜。在此同時，警方因先前早已獲得線報
    而持續尾隨跟監劉益全之行蹤，擬一舉逮獲與劉益全進行毒
    品交易之人。迨27日凌晨1 時40分許，甲○○駛至臺北縣板
    橋市○○○路○ 段20號前時暫停行駛，並在車內取出海洛因
    1 包準備交付予坐在右前座之劉益全試用之際，警方見機不
    可失，即趨前攔阻其等之去路，因而查獲甲○○等人，甲○
    ○與嚴曉婷及劉益全始未完成買賣交易，警方當場除查獲甲
    ○○擬交付予劉益全試用之該包第一級毒品海洛因外，並在
    本案汽車內手煞車附近扣得甲○○所有之其餘3 包毒品海洛
    因（上開4 包第一級毒品海洛因粉末合計淨重5.14公克，4
    個空包裝總重1.22公克）。
二、案經臺北縣政府警察局中和分局報請臺灣板橋地方法院檢察
    署檢察官偵查後提起公訴。
    理  由
一、證據能力部分：
（一）被告甲○○雖於原審及本院準備程序時，均辯稱：警詢時
      曾遭警員帶到小房間內以強暴、脅迫方式要求伊配合供述
      云云。辯護人則主張被告警詢錄音內有約8 、9 分鐘為空
      白，適與被告所述曾遭帶往小房間情形相合，違反應全程
      連續錄音之強制規定，故爭執被告警詢時陳述不具證據能
      力云云。惟查，證人即警員賴震文、劉運發於原審審理時
      ，均已具結證稱：於製作被告警詢筆錄時，沒有施用強暴
      、脅迫或其他違法方法逼供等語明確（見原審卷第132 、
      134 頁）；且查原審於96年10月26日由受命法官當庭勘驗
      被告96年4 月27日警詢錄音帶內容，勘驗結果得知警員該
      日對被告之訊問，係一問一答之方式，並同時由另名警員
      在旁打字製作筆錄，並全程錄音，訊問過程除換面、更換
      錄音帶及未錄有聲音約一分鐘期間以外，其餘係連續並無
      中斷之情事，且錄音品質良好，可聽見背景聲，問答中間
      有清楚鍵盤打字聲，被告意識清楚，回答時口語清晰自然
      ，詢問前警員且有依法告知被告刑事訴訟法第95條之權利
      ，其間警員訊問之態度及語氣尚稱溫和，並無被告所辯之
      恫嚇脅迫等不當情形存在，有原審勘驗筆錄在卷可憑（見
      原審卷第53至76頁）。而前開勘驗結果，雖發現其間有約
      一分鐘期間未錄有聲音，被告及辯護人因而據以爭執此部
      分程序有所瑕疵；然查細繹比對勘驗前後內容，可知當時
      乃因警詢已近尾聲，其後被告未就本案再為任何實質陳述
      ，且經警員重新敲擊錄音機麥克風後，亦即恢復正常錄音
      ，足見該期間未錄有聲音應係單純機械故障或操作疏失所
      致，尚與被告先前供述內容有無證據能力無關。即此被告
      及辯護人辯稱被告於該期間遭警員帶到小房間內以強暴、
      脅迫方式要求伊配合供述云云，與上開勘驗結果之時程順
      序不符，應非實在。再被告及辯護人所指之8、9分鐘，實
      際上錄音並無中斷情形，期間仍錄有他人交談聲、音樂聲
      、電話聲及其他吵雜聲，當時警員可能正思考回顧整理筆
      錄內容或讓被告休息、上廁所等情，自不能單憑警員暫時
      停止進行詢問，即逕予推論警員有對被告進行違法刑求之
      嫌，況參諸被告於該期間後之供述內容，除大部分皆與本
      案起訴書所載之犯罪事實無關外，其就販賣安非他命之次
      數、買家年籍資料特徵、扣案海洛因來源、前次施用毒品
      等項，亦均未見被告有配合警員而為不利於己之回答之情
      事，足見本案卷附警詢筆錄洵係被告本於其自由意識所為
      ，並無不當或不法取供之情形。是本案被告警詢所述核無
      存有不正方法取供或未連續錄音之瑕疵，本院認仍有證據
      能力，被告及辯護人此部分所辯，尚無可採。
（二）被告及辯護人於原審準備程序中，另主張證人劉益全、嚴
      曉婷、呂雲鵬、賴震文於偵查中之證述皆無證據能力云云
      。惟查，被告及辯護人於本院準備程序期日僅就被告於警
      詢所為之供述有所異議，對於其餘部分之證據均表示不爭
      執（本院卷第45頁正面）。茲按前開證人於檢察官訊問時
      之證述，雖屬被告以外之人於審判外之言詞陳述；然依卷
      內證據資料，尚查無檢察官對渠等有違法取供虞慮之情形
      ，而難認存有何顯有不可信之情況，且除前開證人均已具
      結擔保其證詞之真實性外，嗣於原審審理時，辯護人復在
      庭為被告行使詰問各證人之權利，對被告防禦權已無妨礙
      ，是依刑事訴訟法第159條之1第2項規定，本院認證人劉
      益全、嚴曉婷、呂雲鵬、賴震文於檢察官訊問時之證述均
      具有證據能力。
（三）至本案以下其餘認定事實所引用之證據，檢察官、被告及
      辯護人於原審及本院均未就證據能力表示異議，而各該證
      據依刑事訴訟法規定，經核亦無不具證據能力之情事，故
      本院認均得作為認定被告有罪之依據，合先敘明。
二、查被告甲○○於偵查、原審及本院，均已坦承警方在其身上
    及本案汽車內手煞車附近等處所扣得之海洛因共4包，均為
    伊所有等情不諱（偵查卷第89頁、原審卷第41頁、本院卷第
    43頁反面、第44頁正面、第56頁反面）；惟仍矢口否認有何
    販賣第一級毒品未遂犯行，於原審辯稱：伊當時是要請劉益
    全、嚴曉婷施用海洛因，不是要賣海洛因給他們云云（見原
    審卷第234、235頁），核與伊於本院準備程序所辯：嚴曉婷
    為伊之朋友，當天因為嚴曉婷說他們搬新家，當時伊要載他
    們去吃東西云云（本院卷第44頁正面）有所不符，亦與伊於
    本院審理時所辯：伊只認識嚴曉婷，並不認識劉益全，當天
    因為嚴曉婷打電話要伊幫忙去找「阿宏」，因為「阿宏」欠
    她錢，當時伊開車載他們只是想要去看看他們住在哪裡而已
    ，嚴曉婷要帶伊去停車，警察就來了云云（本院卷第56頁反
    面）大相逕庭，並與伊於偵查、原審準備程序所稱：當天伊
    是要向嚴曉婷購買毒品，扣案之毒品都是嚴曉婷的，嚴曉婷
    有拿其中1包毒品給伊看看云云（偵查卷第119至第120頁、
    原審卷第39頁）嚴重扞格。顯見被告畏罪飾卸，乃一再更易
    辯詞。
三、被告及辯護人見本案事證明確，被告已難自圓其說，是另護
    稱：被告於96年3 月1 日至同年4 月27 日 並無主動撥打電
    話予嚴曉婷，乃嚴曉婷主動打電話來聯絡，被告雖有提供海
    洛因予嚴曉婷、劉益全試用，因被告與嚴曉婷、劉益全間，
    就毒品之標的物及價金互相尚未達成合意，被告更未著手賣
    出，是被告本案之所為僅應成立意圖販賣而持有第一級毒品
    ，並非該當販賣第一級毒品未遂，請求從輕量刑云云（原審
    卷第237頁、本院卷第57頁正面）。
四、經查：
（一）上揭犯罪事實，業據證人劉益全於檢察官訊問時，證稱：
      被告事先有打電話給嚴曉婷問我與嚴曉婷有無需用海洛因
      ，他在電話中跟嚴曉婷說1 萬1 千元買1.8 公克，我們就
      約好在車上見面並試用毒品，但我們一上車還沒有試用毒
      品，就被警方查獲，扣案海洛因4 包是被告（即「阿盛」
      ）的等語綦詳（偵查卷第91頁至第92頁）。其嗣原審審理
      時並證稱：被告當時確實是要兜售毒品給我及嚴曉婷，他
      事先有打電話跟嚴曉婷講要販賣的價錢跟數量，嚴曉婷再
      跟我說1.8公克賣1萬1千元，扣案海洛因確實是被告的等
      語（原審卷第229、230頁）。另證人嚴曉婷於檢察官訊問
      時，證稱：當時是被告打電話給我們說他那邊有不錯的兩
      錢海洛因，問我需不需要，彼與劉益全到被告車上就是為
      了向被告買海洛因，但是尚未交易就被警方查獲等語（偵
      查卷第92頁）；彼嗣於原審審理時，亦證稱：被告拿海洛
      因給我們試就是要賣我們海洛因，我在檢察官那邊講的全
      部都實在等語在卷（原審卷第231、232頁）。經核證人劉
      益全、嚴曉婷前開證詞，均一致指證被告於前開時間擬在
      車內販賣海洛因與劉益全、嚴曉婷二人，扣案之4包毒品
      海洛因均係被告所有，被告並提供其中1包毒品海洛因欲
      供劉益全試用品質，但因警方人員突然竄出攔阻劉益全未
      及試用完成交易即遭警方查獲等情無訛。而被告除於警詢
      時已表明完全不知道劉益全姓名為何，就嚴曉婷亦僅知綽
      號為「婷婷」外（原審卷第61頁），伊於原審訊問時，復
      供明與劉益全、嚴曉婷間並無任何怨隙（原審卷第14至第
      15頁）；跟嚴曉婷認識不久，之前見過一次，被查獲是第
      二次見面，伊跟劉益全是完全不認識等語無誤（原審卷第
      15、40頁、本院卷第56頁反面），足見劉益全、嚴曉婷並
      無因宿怨仇隙而誣攀被告之可能。且參諸原審審理期日進
      行中，劉益全、嚴曉婷在庭原皆欲迴護被告，改稱當天雙
      方見面不是要買賣毒品云云（原審卷第216、223頁），嗣
      經原審質問渠等證詞破綻矛盾之處後，始均坦白係因被告
      於開庭前一直拜託劉益全、嚴曉婷幫忙解這條販賣毒品，
      方變異證詞之情（原審卷第229、231頁），均可認劉益全
      、嚴曉婷尚無虛構事實誣指被告涉犯販賣第一級毒品未遂
      重罪之動機。又查劉益全、嚴曉婷上開證詞，適與被告於
      本院所供：警方在伊身上所查獲之1包第一級毒品海洛因
      ，及在本案汽車內手煞車附近查扣之其餘3包毒品海洛因
      ，均為伊所有一節完全相符。而該4包第一級毒品海洛因
      ，經分別在被告身上及本案汽車內手煞車附近查扣，乃係
      被告於接聽嚴曉婷之電話後，雙方約妥在臺北縣板橋市南
      雅夜市附近某處進行毒品海洛因之交易，雙方約妥後，被
      告便駕車並攜帶該4包第一級毒品海洛因，前去約定地點
      與嚴曉婷及劉益全見面，被告因擔心於路邊買賣交易毒品
      具有風險，乃搭載嚴曉婷及劉益全上車繼續行駛，伊即於
      行駛間之車上與嚴曉婷及劉益全商議毒品買賣事宜，迨行
      駛至臺北縣板橋市○○○路○段20號前時暫停行駛，被告
      在車內取出海洛因1包準備交付予坐在右前座之劉益全試
      用之際，警方見機不可失，即趨前攔阻其等之去路，因而
      查獲被告等人，並當場除查獲被告擬交付予劉益全試用之
      該包第一級毒品海洛因外，並在本案汽車內手煞車附近扣
      得被告所有之其餘3包毒品海洛因，彰彰甚明。
（二）查被告已供明：扣案海洛因4 包是我的，我本來是想賣給
      他們，先拿給他們試；是要拿給他們試用，當時就剛拿出
      來而已，還沒試用等語無訛（見原審卷第57、60、61、62
      、63 頁 、偵查卷第89頁、原審卷第41頁、本院卷第43頁
      反面、第44頁正面、第56頁反面），核與證人劉益全、嚴
      曉婷所為證言相符（偵查卷第91頁至第92頁、原審卷第
      231 、232 頁）。另證人劉運發於原審審理時亦證稱：當
      時被告拿夾鍊袋裝白色粉末給劉益全的時候，我們下車去
      查緝，劉益全在車上看到了又把毒品丟還給被告，當天我
      們事實上是在跟蹤劉益全，他是我們鎖定的販毒者，發現
      劉益全上車之後，他們開到南雅南路2 段20號前停車，我
      們就透過汽車前擋風玻璃看到他們汽車內部情形，在現場
      查獲的時候，被告說他拿毒品給劉益全試，他也承認是他
      要賣給劉益全等情綦詳（原審卷第133 、134 、135 頁）
      。證人劉運發上開證詞核與證人呂雲鵬、賴震文於檢察官
      訊問及原審審理時所為之證述均相合（偵查卷第142至143
      頁、原審卷第122至130頁），賴震文甚且證稱：當天嚴曉
      婷身上帶有約4萬8千元至5萬元之現金，她有說要用來買
      毒品的，先試用毒品看看云云（偵查卷第143頁）。此外
      並有本案汽車現場照片1張附卷可稽（偵卷第68頁），除
      可證明被告在車內已取出海洛因準備交付與劉益全試用之
      情外，警方原鎖定查緝之嫌犯既為劉益全，是本案若非被
      告於緝獲時確有供稱欲販賣海洛因與劉益全、嚴曉婷之情
      ，警方如何會捨劉益全而僅就被告送辦意圖販賣毒品罪嫌
      ？再當日為警在本案汽車內等處查扣被告所有之白色粉末
      4包，經法務部調查局鑑定結果，合計淨重5.14公克，確
      均含海洛因成分，4個空包裝總重1.22公克，亦有該局濫
      用藥物實驗室調科壹字第09723004150號鑑定書1紙在卷可
      憑（原審卷第200頁）。凡此均可佐證證人劉益全、嚴曉
      婷前開證詞信而有徵，足以認定與事實相符。
（三）且查證人劉益全原即有施用海洛因之惡習，於案發後經警
      前往劉益全位在臺北縣板橋市○○○路8 號10樓之4 住處
      搜索，亦另扣得海洛因3 包，有搜索扣押筆錄暨扣押物品
      目錄表（偵卷第40至44頁）、毒品初步鑑驗報告單（見偵
      卷第58頁）各1 份附卷可憑，足見劉益全實另有海洛因購
      買管道，是若被告未預先表示欲販售海洛因金額、條件俾
      供劉益全考量是否合算，則其等既與被告並非熟識，焉有
      必要在住處仍有海洛因可供施用之情況下，猶冒險於深夜
      與被告相約在本案汽車內見面交易？況嚴曉婷與劉益全於
      偵查中既同證稱事前係由嚴曉婷與被告以電話中洽談，若
      嚴曉婷未告知劉益全每1.8 公克海洛因售價為1 萬1 千元
      ，則劉益全如何能向檢察官明確供述此事？
（四）被告於96年4 月27日檢察官初訊時，原仍稱：警方查獲4
      包海洛因都是我的，僅辯稱：不是要將海洛因賣給劉益全
      、嚴曉婷，也沒有要拿海洛因給他們試用云云（偵查卷第
      89頁）；然當日在庭旋改稱：扣案海洛因不是我的云云（
      偵查卷第90頁），嗣於96年6 月5 日檢察官訊問時起，迄
      原審準備程序時止，除持續否認扣案海洛因為其所有者外
      ，甚且訛稱：當時是我要向劉益全、嚴曉婷買海洛因，劉
      益全要幫我捲煙讓我試用看看云云（偵查卷第119 至第12
      0 頁、原審卷第39頁），直至證人劉益全、嚴曉婷於原審
      審理時坦承係受被告請託先前才為被告作虛偽證述後，被
      告見狀始表示扣案毒品確實為其所有，伊只是想要請他們
      而已云云（原審卷第234 頁）。設若被告於原審審理時所
      辯確屬實情，則其先前何須不斷翻異供詞？又被告與劉益
      全、嚴曉婷如前述彼此並非熟識，倘若本案雙方係經常往
      來之朋友，亦可相約在彼此住處內分享施用海洛因，尚無
      必要特意將本案汽車暫時停放路旁後，旋即在車內將海洛
      因取出交付，是被告當無可能將價格高昂之海洛因無償提
      供與對方施用，足見被告最後辯稱是要請劉益全、嚴曉婷
      施用海洛因等情，同顯與事實不符，堪認被告所辯均係畏
      罪卸責之詞，難以採信。
（五）再查被告於警詢時供明：扣案海洛因是96年4 月21日下午
      2 時，在臺北縣中和市○○路與大智街口，用新臺幣2 萬
      2 千元向綽號「小康」男子購買等語（換算每公克約為新
      臺幣4,280 元，原審卷第70、71頁）；惟其於原審審理時
      ，改稱：扣案海洛因是「小康」給我的，沒有算錢，因為
      之前他欠我錢，所以他就說乾脆把海洛因先放在我這邊等
      語（原審卷第236 頁），是本案雖無直接證據可資佐證被
      告從事販賣海洛因可得之實際利潤為何，然無論依被告前
      開任一所言，其既係欲以每1.8 公克海洛因售價新臺幣1
      萬1 千元為條件（換算每公克約為新臺幣6,111 元）出售
      與劉益全、嚴曉婷，已足徵被告確可從中得款賺取利潤甚
      明，況販賣第一級毒品係政府嚴予查緝之重罪行為，且海
      洛因價格不低、取得不易，苟無利可圖，被告亦無理由涉
      險單純提供與並非熟識之劉益全、嚴曉婷施用，是其取得
      海洛因之成本必較售出之價格為低，而有可從中賺取價金
      牟利之意圖及事實無疑。
（六）至被告及辯護人雖辯稱：被告與嚴曉婷及劉益全尚未談到
      以多少價錢購買多少數量之第一級毒品海洛因，即遭警方
      查獲，被告本案之所為僅應成立意圖販賣而持有第一級毒
      品罪云云。然查證人劉益全於檢察官訊問時，即已證述當
      日是要與被告進行海洛因交易，被告在電話中有向嚴曉婷
      問其等是否要用海洛因，雙方約好在車上碰面並試用毒品
      ，被告在電話中有說1 萬1 千元買1 點8 公克，但其等上
      車後尚未試用即遭警查獲云云（偵查卷第91至92頁）。證
      人嚴曉婷於偵查中亦證稱：當時其等與被告雙方正要進行
      第一級毒品海洛因之交易時即遭警查獲等語（偵查卷第92
      至93頁）。基此，因被告已與嚴曉婷等約妥見面進行毒品
      海洛因交易，於見面前即已表明1 點8 公克之毒品海洛因
      之售價為1 萬1 千元，被告並於雙方見面後提供1 包海洛
      因擬予劉益全試用品質，衡情被告應已著手販賣毒品海洛
      因之行為，僅因警方竄出進行逮捕致雙方之交易未能完成
      。綜上，被告本案之所為，應已達販賣毒品海洛因未遂之
      程度至明。
（七）被告及辯護人雖辯稱是嚴曉婷主動聯絡被告，並非被告基
      於販賣毒品之犯意而打電話給嚴曉婷云云一節。茲查被告
      已坦承扣案4 包海洛因均為其所有，案發當時係被告取出
      準備將海洛因交付與劉益全、嚴曉婷等情無誤，有如前述
      ，則事前究係何方最先主動聯絡提及交易毒品之事，已非
      重要，且買賣毒品為避免遭警方監聽循線查緝，本即以使
      用他人人頭電話門號隱匿真實身分為常態，難以期待雙方
      以自身慣用之門號進行聯絡，就此觀諸劉益全、嚴曉婷住
      處為警搜索時之現場照片顯示（偵卷第66、67頁），亦可
      見桌上即放有4 支行動電話供渠等使用之情無訛，而嚴曉
      婷於檢察官訊問時，復僅證稱：我的電話是0000000000
      號，被告的電話我要看手機才知道等語（偵查卷第87頁）
      ，並未證述其係與被告所持用之何電話門號聯絡。另被告
      於檢察官訊問時，亦僅自承其電話為00000000、00000000
      00號，並未供明當時雙方憑以聯絡之電話門號為何（偵查
      卷第90頁），而經核前開0000000000號與0000000000號門
      號間，於96年3月1日至同年4月27日並無任何通聯紀錄，
      至嚴曉婷於警詢時所提供之0000000000號門號，亦僅於96
      年4月19日曾與0000000000號門號間有14秒鐘短暫通話1次
      ，有檢察官通聯紀錄分析1份在卷可參（偵查卷第103至
      111頁），則該通話時點距離雙方見面交易時間既已相隔7
      日餘，復無當次通話內容可參，是實難認定該次通話與本
      案有何直接關聯，足見被告與嚴曉婷應係另以不明電話進
      行聯絡，尚難執卷內僅有嚴曉婷使用0000000000 號門號
      撥打電話至被告0000000000號門號1次之情，即認嚴曉婷
      、劉益全之證詞有何不可採信之處。又本案被告於事前既
      與嚴曉婷聯絡欲出售之毒品種類及價格條件，且雙方相約
      在本案汽車內見面後，被告並已取出海洛因準備交付與劉
      益全先行試用，雙方實際上係處於隨時得完成買賣海洛因
      交易之狀態，是客觀上被告既有為遂行販賣海洛因目的而
      積極從事各項行為舉止，顯非僅具單純持有海洛因之情可
      以比擬，被告所為當屬已著手實施販賣第一級毒品犯行無
      疑，詳參前述，是被告、辯護人辯稱被告應係涉嫌意圖販
      賣而持有第一級毒品云云，均非足採。
（八）綜上所述，被告及辯護人前開所辯，均無可採，本案事證
      明確，被告犯行洵堪認定。而本案依卷內證據資料，既已
      可認定前開犯罪事實，雖辯護人尚聲請傳喚證人黃韋樺、
      劉益全進行詰問程序，惟除黃韋樺經原審依法傳拘均未到
      庭外，查其前於檢察官訊問時，已表明：我不知道毒品是
      誰的，也不知道劉益全、嚴曉婷在車上作什麼，我當時在
      聽歌，我請被告載我回家之旨（偵查卷第85頁），足見黃
      韋樺就本案情節並不知情；而證人劉益全已經於偵查中經
      結證在卷，且於原審經辯護人進行詰問甚詳，是本院認已
      無再繼續傳訊黃韋樺、劉益全之必要，附此敘明。
五、核被告甲○○所為，係犯毒品危害防制條例第4 條第6 項、
    第1 項之販賣第一級毒品未遂罪。被告持有海洛因之低度行
    為，應為販賣海洛因未遂之高度行為所吸收，不另論罪。查
    被告前因施用第二級毒品案件，經臺灣板橋地方法院以93年
    度簡字第5610號判決判處有期徒刑6 月，如易科罰金，以銀
    元300 元折算1 日確定，而於94年2 月23日易科罰金執行完
    畢，有本院被告前案紀錄表1 份在卷足徵，其於有期徒刑執
    行完畢5 年內故意再犯本案有期徒刑以上之罪，依刑法第47
    條第1 項規定成立累犯，並應加重其刑（惟該罪法定刑為死
    刑及無期徒刑之部分，依刑法第64條第1 項、第65條第1 項
    規定，皆不得加重）。被告已著手於販賣海洛因犯行之實施
    ，係因為警當場查獲而不遂，屬未遂犯，爰依刑法第25條第
    2 項規定，按既遂犯之刑減輕之，再本案被告欲販賣海洛因
    之數量尚微，與大量出售第一級毒品以賺取巨額利潤者，顯
    屬有別，且依卷內積極證據資料顯示，被告亦僅有此單一販
    賣第一級毒品未遂之情，其因而觸犯法定刑為死刑或無期徒
    刑之重典，倘處以法定最低本刑，本院認仍嫌過苛，情輕法
    重，犯罪情狀顯可憫恕，爰依刑法第59條規定，遞減輕其刑
    （就有關併科罰部分，則先加後遞減之）。
六、原審對於被告予以論罪科刑，本非無見。但查科刑時就刑法
    第57條規定事項所應審酌之情形，應於有罪判決之理由內加
    以記載，刑事訴訟法第310 條第3 款定有明文，而此等應行
    審酌之事項，必須為具體之敘述，否則，將無從判斷其所為
    之科刑是否有背法律之正義。（最高法院76年度台上字第82
    70號判決意旨參照）經查本件原審判決僅稱：「爰審酌被告
    犯罪動機、手段、所生危害之程度，及其犯後猶飾詞否認犯
    行等一切情狀，量處如主文所示之刑，以資懲儆」予以科刑
    ，至其具體內容如何，則均付諸闕如，自不能謂無理由不備
    之違法。再查被告本件所為應成立毒品危害防制條例第4 條
    第6 項、第1 項之販賣第一級毒品未遂罪，詳如前述。茲查
    原審既認定被告本件犯罪之情狀顯可憫恕，認科以最低度刑
    仍嫌過重者，爰引用刑法第59條之規定酌量減輕其刑，竟猶
    判處有期徒刑八年六月，應嫌過重。即此，被告上訴否認犯
    有販賣第一級毒品未遂罪，雖不足採；但原審量刑既有上開
    可議之處，即屬無可維持，應由本院加以撤銷改判。爰審酌
    被告素行非佳，年輕力壯，卻不事正途，利令智昏，擬販賣
    毒品危害他人健康，因警方早已跟監尾隨至未能得逞，犯後
    雖未直接坦承犯行，但已供承部分犯罪情節，且欲販賣海洛
    因之數量尚微，並僅有此單一販賣第一級毒品未遂之情等一
    切情狀，量處如主文第二項所示之刑，以資懲儆。末查扣案
    海洛因合計淨重5.14公克，係屬查獲之第一級毒品，應依毒
    品危害防制條例第18條第1 項前段規定，諭知沒收銷燬之；
    扣案之包裹前開海洛因之包裝袋4 個，被告業已供明為其所
    有，且係其用於包裹海洛因，防止毒品裸露、潮濕，便於攜
    帶所用，足認係供被告為前開販賣第一級毒品未遂犯行所用
    之物，且依前開法務部調查局濫用藥物實驗室鑑定書所載，
    各空包裝袋總重為1.22公克，顯見本案包裝袋尚可與海洛因
    毒品析離分別秤重，自不得併予沒收銷燬，而應依毒品危害
    防制條例第19條第1 項規定宣告沒收（最高法院88年度台上
    字第5033號判決意旨參照）。至為警同日在本案汽車內扣案
    之吸食器2 組及分裝袋69個，雖經被告於本院審理時供明均
    為其所有，然皆無從認定與本案被告所為販賣第一級毒品未
    遂犯行有何直接關聯，故爰不予宣告沒收；另被告既矢口否
    認曾以電話與嚴曉婷聯絡本案海洛因買賣事宜（見原審卷第
    234 頁），遍查卷內積極證據資料亦難以得知該不明電話是
    否確屬被告所有之情，視同不予諭知沒收，附此敘明。
七、據上論斷，應依刑事訴訟法第369 條第1 項前段、第364 條
    、第299 條第1 項前段，毒品危害防制條例第4 條第6 項、
    第1 項、第18條第1 項前段、第19條第1 項，刑法第11條前
    段、第25條第2 項、第47條第1 項、第59條，判決如主文。
本案經檢察官呂光華到庭執行職務。
中    華    民    國    97    年    8     月    14    日
            刑事第九庭審判長法  官  陳貽男
                            法  官  許宗和
                            法  官  周盈文
以上正本證明與原本無異。
如不服本判決，應於收受送達後十日內向本院提出上訴書狀，其
未敘述上訴之理由者並得於提起上訴後十日內向本院補提理由書
（均須按他造當事人之人數附繕本）。
                            書記官  余姿慧
中    華    民    國    97    年    8     月    14    日
附錄：本案論罪科刑法條全文
毒品危害防制條例第4 條
製造、運輸、販賣第一級毒品者，處死刑或無期徒刑；處無期徒
刑者，得併科新臺幣1 千萬元以下罰金。
製造、運輸、販賣第二級毒品者，處無期徒刑或7 年以上有期徒
刑，得併科新臺幣7 百萬元以下罰金。
製造、運輸、販賣第三級毒品者，處5 年以上有期徒刑，得併科
新臺幣5 百萬元以下罰金。
製造、運輸、販賣第四級毒品者，處3 年以上10年以下有期徒刑
，得併科新臺幣3 百萬元以下罰金。
製造、運輸、販賣專供製造或施用毒品之器具者，處1 年以上7
年以下有期徒刑，得併科新臺幣1 百萬元以下罰金。
前5 項之未遂犯罰之。


司法院資訊處製作；財團法人民間司法改革基金會備份。
